【裁判字號】    90,訴,365
【裁判日期】    901119
【裁判案由】    違反藥事法
【裁判全文】
臺灣士林地方法院刑事判決                            九十年度訴字第三六五號
    公  訴  人  臺灣士林地方法院檢察署檢察官
    被      告  甲○○
右列被告因違反藥事法案件，經檢察官提起公訴 (八十九年度偵字第一一一一三號)
，本院判決如左：
    主  文
甲○○連續製造偽藥，處有期徒刑壹年。「解毒丸」捌拾捌瓶（每瓶壹佰貳拾陸粒）
、偽藥「血壓」藥粉佰捌拾公克、西藥「血壓樂」肆佰玖拾粒、電針灸儀器壹台
及扣案之針灸壹包（伍支）、西藥「心壓樂」貳包（共捌拾粒）、偽藥「血壓」藥粉
壹袋（壹拾公克）均沒收。
    事  實
一、甲○○前於民國七十八年間，因放火燒燬建築物之公共危險案件及重傷案件，各
    被法院判處有期徒刑四年確定，經定應執行刑七年六月，後經減刑為三年六月，
    於八十一年十二月二日縮刑期滿執行完畢（不構成累犯）。甲○○於八十三年間
    起，在台北市北投區○○○○○街四一０號經營「宏德健康中心」，復自八十七
    年十二月間起，在台北市○○區○○街一三三號經營「宏彰健康中心」，為上開
    二健康中心之負責人，未取得合法之中醫師資格，亦未經核准製造藥品，竟自八
    十七年十二月間起，基於擅自執行醫療業務之單一犯意，及製造、販賣偽藥之概
    括犯意，在上開健康中心，為吳珮綾、洪明珠、林玉金、龔逖芬、蘇家玉、朱兆
    罡、鄭秀玉、許育堂等人，看診、把脈、開處方簽、調配藥劑、針灸，擅自執行
    診察、處方、用藥之醫療業務，並連續多次將多位單方中藥混合自行調劑製造成
    「解毒丸」，及連續多次於中藥中摻雜西藥，以將他人產品抽換或摻雜之方式，
    擅自製造「血壓藥」（由西藥「心壓樂」〔內含Atenolol西藥成份〕與中藥「心
    泰丸散」自行混合調配而成）及「治療過敏性鼻炎之不知名中藥粉」（內含有
    Acetaminophen, Caffeine, Mefenamic acid及Carbinoamine西藥成份），復連
    續多次將上開「解毒丸」、「血壓藥」、「治療過敏性鼻炎之不知名中藥粉」等
    偽藥販賣予病患服用。嗣於八十九年十一月十三日十四時三十分，為台北市政府
    衛生局內湖衛生所人員會同警察前往上址檢查，當場查獲甲○○正替洪明珠看診
    ，從事醫療行為，並查獲「解毒丸」偽藥九十瓶（每瓶一二六粒，由臺北市政府
    衛生局內湖區衛生所，以下簡稱內湖區衛生所，抽驗二瓶）、「血壓藥」偽藥四
    百八十克（由內湖區衛生所抽驗一百公克）、西藥「心壓樂」五百七十三粒（由
    內湖區衛生所抽驗八十粒）、電針灸儀器一台，以及扣得甲○○執行醫療業務所
    使用之針灸針乙包（五支）。
二、案經台北市政府函送臺灣士林地方法院檢察署檢察官偵查起訴。
    理  由
一、訊據被告甲○○坦承右揭犯行不諱，且有宏彰健康中心、宏德健康中心「中醫師
    」甲○○之名片影本二紙、林玉金、龔逖芬、蘇家玉、朱兆罡、鄭秀玉、許育堂
    之處方簽影本六紙、台北市政府衛生局內湖衛生所藥物檢查現場記錄表三張及檢
    查藥品工作日記表影本三張、行政院衛生署藥物食品檢驗局八十九年十二月二十
    日藥檢壹字第八九一八二四四號、八十九年十二月六日藥檢字第八九一八二四
    八號、八十九年十二月七日藥檢參字第八九一八二四五號、九十年五月十日藥檢
    字第九○○六七五九號檢驗成績書影本四紙、現場照片一十九幀、證人吳珮綾
    之申請書及切結書影本各一紙在卷可憑，並經證人吳陳素春、洪明珠於台北市政
    府衛生局內湖衛生所訊問時證述無訛，復有查獲之偽藥「解毒丸」九十瓶（每瓶
    一二六粒）、「血壓藥」偽藥四百八十克、西藥「心壓樂」五百七十三粒、電針
    灸儀器一台及針灸一包可稽，被告之自白顯與事實相符，是事證明確，被告犯行
    堪予認定，應依法論科。
二、核被告未取得合法醫師資格，擅自執行醫療業務，所為係犯醫師法第二十八條第
    一項前段之罪，其未經核准製造偽藥進而販賣，所為係犯藥事法第八十二條第一
    項製造偽藥罪、第八十三條第一項明知為偽藥而販賣罪。被告多次製造偽藥及販
    賣偽藥之行為，均時間緊接，所犯罪名相同，顯係出於概括之犯意為之，為連續
    犯，均應依刑法第五十六條之規定以一罪論，並加重其刑。被告反覆為同一違法
    執醫之業務行為，其行為之本質屬於單純一罪，併此敘明。被告所犯前開未取得
    合法醫師資格，擅自執行醫療業務罪、連續製造偽藥及販賣偽藥罪間，有方法結
    果之牽連關係，應依刑法第五十五條之規定，從一重之連續製造偽藥罪處斷。公
    訴意旨雖認被告構成累犯，惟被告前於七十八年間，因放火燒燬建築物之公共危
    險案件及重傷案件，各被法院判處有期徒刑四年確定，經定應執行刑七年六月，
    後經減刑為三年六月，於八十一年十二月二日縮刑期滿執行完畢，此有臺灣高等
    法院檢察署刑案紀錄簡覆表一份在卷可憑，而被告雖自承自八十三年六月間起即
    在台北市○○區○○街四一○號其所經營之「宏德健康中心」替人推拿、復健，
    惟辯稱自八十七年十二月起，始有替人看診、開處方簽及製造、販賣偽藥之行為
    ，其本次犯罪之時間距前受有期徒刑執行完畢之時間已逾五年，尚不構成累犯，
    附此敘明。爰審酌被告前有犯罪紀錄，品行不佳，其犯罪之動機、目的雖認自己
    可替人治病，惟因未取得合格之醫師資格，且未經許可即擅自製造偽藥並販賣予
    他人服用，極易造成誤診、藥不對症之傷害，對求診之病患所造成之損害甚鉅，
    惟其於犯罪後尚能坦承犯行不諱，態度良好等一切情狀，量處如主文所示之刑示
    懲。
三、扣案之針灸針乙包，係被告執行醫療業務所使用之器械，應依醫師法第二十八條
    第一項之規定，宣告沒收之。扣案之西藥「心壓樂」二包（共八十粒）及係被告
    所有欲混合中藥心泰散製造偽藥之用，已經被告供承在卷，應依刑法第三十八條
    第一項第三款之規定沒收。另扣案之偽藥「血壓」藥粉一袋（驗餘一十公克）係
    被告因犯罪所得之物，且為被告所有，亦為被告所自承，應依刑法第三十八條第
    一項第二款之規定沒收。至於其餘查獲之偽藥「血壓藥」藥粉三百八十公克、西
    藥「心壓樂」四百八十三粒、「解毒丸」八十八瓶為被告供犯罪所用或因犯罪所
    得之物、電針灸儀器一台係被告執行醫療業務所使用之器械雖未扣案，但無證據
    證明業已滅失，應併予宣告沒收。
據上論斷，應依刑事訴訟法第二百九十九條第一項前段、醫師法第二十八條第一項前
段、後段，藥事法第八十二條第一項、第八十三條第一項，刑法第十一條、第五十六
條、第五十五條、第三十八條第一項第二款、第三款，判決如主文。
本案經檢察官簡靜玉到庭執行職務
中    華    民    國      九十        年      十一      月      十九    日
                                  臺灣士林地方法院刑事第二庭
                                          法  官
右正本證明與原本無異。
如不服本判決，應於判決送達後十日內，向本院提出上訴狀。
                                          書記官
中    華    民    國      八十        年              月              日
附錄本案論罪科刑法條全文：
醫師法第二十八條第一項
未取得合法醫師資格，擅自執行醫療業務者，處一年以上三年以下有期徒刑，得併科
新台幣三萬元以上十五萬元以下罰金，其所使用之藥械沒收之。但合於左列情形之一
者，不在此限：
一  在中央衛生主管機關認可之醫院，於醫師指導下實習之國內醫學院、  校學生或
    畢業生。
二  在醫療機構於醫師指示下之護士﹑助產士或其他醫事人員。
三  合於第十一條第一項但書規定者。
四  臨時施行急救者。
藥事法第八十二條第一項
製造或輸入偽藥或禁藥者，處七年以下有期徒刑，得併科新台幣十五萬元以下罰金。
藥事法第八十三條第一項
明知為偽藥或禁藥，而販賣、供應、調劑、運送、寄藏、牙保、轉讓或意圖販賣而陳
列者，處五年以下有期徒刑，得併科新台幣十萬元以下罰金。


司法院資訊處製作；財團法人民間司法改革基金會備份。
